臺灣高雄地方法院交通事件裁定　　　　 96年度交聲字第111號
原處分機關　高雄市政府
異　議　人
即受處分人　甲○○
上列異議人因違反道路交通管理處罰條例案件，對於高雄市政府
中華民國96年2 月6 日所為裁決（原處分案號：高市府交裁字第
裁32-BO0000000號）聲明異議，本院裁定如下：
    主  文
原處分撤銷。
    理  由
一、聲明異議意旨則以：異議人即受處分人甲○○於民國95年9
    月16日23時15分許，因酒後駕車遭警施以酒測查獲，業經臺
    灣高雄地方法院檢察署檢察官（下稱地檢署）以95年度偵字
    第262050號為緩起訴處分，嗣經臺灣高等法院高雄分院檢察
    署以95年度上職議字第4057號為駁回再議之處分確定，異議
    人並於96年1 月29日已向財團法人犯罪被害人保護協會臺灣
    高雄分會支付新臺幣（下同）20,000元匯款，是本於一事不
    二罰之規定，依法聲明異議，請求將原裁決撤銷免罰等語。
二、按94年2 月5 日公布施行之行政罰法第26條規定：「一行為
    同時觸犯刑事法律及違反行政法上義務規定者，依刑事法律
    處罰之。但其行為應處以其他種類行政罰或得沒入之物而未
    經法院宣告沒收者，亦得裁處之。前項行為如經不起訴處分
    或為無罪、免訴、不受理、不付審理之裁判確定者，得依違
    反行政法上義務規定裁處之」，明白揭示同一行為不受行政
    及刑事之雙重處罰之一事不二罰」原則。次按道路交通管理
    處罰條例第35條第1 項第1 款規定：汽車駕駛人，駕駛汽車
    經測試檢定，酒精濃度超過規定標準者，處新臺幣1 萬5 千
    元以上6 萬元以下罰鍰，並當場移置保管該汽車及吊扣其駕
    駛執照1 年；因而肇事致人受傷者，並吊扣其駕駛執照2 年
    ；致人重傷或死亡者，吊銷其駕駛執照，並不得再考領。前
    揭道路交通管理處罰條例第35條第1 項第1 款規定之處罰內
    容，係針對行為人違反行政法上義務規定之行政罰，且該條
    例關於一行為同時觸犯刑事法律及違反行政法上義務規定者
    ，並無特別規定，倘汽車駕駛人以單一酒後駕駛汽車行為，
    經測試酒精濃度超過規定標準，而同時涉有刑法第185 條之
    3 公共危險罪嫌時，道路交通管理處罰機關除有行政罰法第
    26條第1 項但書得處以其他種類行政罰者之情形，而得裁處
    其他種類行政罰外，關於罰鍰部分，應依行政罰法第26條及
    道路交通管理處罰條例第10條規定移送地方法院檢察署處理
    ，不得逕依道路交通管理處罰條例第35條第1 項第1 款規定
    裁處行為人罰鍰之行政罰，以符行政罰法第26條一事不二罰
    之規定。
三、另按被告於緩起訴期間內，有下列情形之一者，檢察官得依
    職權或依告訴人之聲請撤銷原處分，繼續偵查或起訴：一、
    於期間內故意更犯有期徒刑以上刑之罪，經檢察官提起公訴
    者。二、緩起訴前，因故意犯他罪，而在緩起訴期間內受有
    期徒刑以上刑之宣告者。三、違背第253 條之2 第1 項各款
    之應遵守或履行事項者，刑事訴訟法第253 條之3 第1 項亦
    規定明確。案經檢察官為「緩起訴處分」者，於緩起訴期間
    屆滿前，仍可能因前開撤銷事由，經檢察官撤銷緩起訴處分
    後提起公訴。雖緩起訴期間屆滿，而緩起訴未經撤銷，行為
    人得免於刑事訴追，其法律效果似與「不起訴處分」相同，
    然非俟緩起訴期間屆滿，實無從確定該緩起訴處分最終仍未
    經撤銷，亦即緩起訴期間屆滿前，緩起訴處分尚無終局之實
    質確定力，此與「不起訴處分」之情形不同。緩起訴期間屆
    滿前，該緩起訴處分既隨時可能被撤銷，倘原處分機關不待
    緩起訴期間屆滿，逕予行政裁罰，將使受處分人有同時遭受
    行政處罰及刑事訴追之危險，顯與行政罰法第26條規定之立
    法意旨相悖。又行政罰法第26條第2 項規定同一行為如經「
    不起訴處分」或為「無罪」、「免訴」、「不受理」、「不
    付審理」之裁判確定者，得依違反行政法上義務規定裁處之
    ，所著重者係在各該事由同具終局免受刑事追訴之效力，而
    無雙重處罰之危險，應認屬列舉事由。「緩起訴處分」既非
    屬上開列舉事由，且於緩起訴期間屆滿前，仍存有雙重處罰
    之危險，原處分機關自不得於緩起訴期間屆滿前，就行為人
    之同一行為再為行政裁罰。
四、經查本件異議人甲○○於95年9 月16日晚間飲酒後，已達無
    法安全駕駛動力車輛之程度，仍駕駛車牌號碼ZX2-296 號機
    車，於行駛至文自路與曾子路口時，因酒後行車不穩而與駕
    駛車牌號碼K2-9689 號自小客車之陳琳發生擦撞，經警到場
    處理並施以酒測，呼氣中酒精濃度達每公升1.21毫克而舉發
    其違規，嗣經地檢署以95年度偵字第26205 號為緩起訴處分
    ，期間為1 年，被告即異議人應於緩起訴確定後2 個月內，
    向國庫支付2 萬元（已履行），且上開緩起訴處分並經臺灣
    高等法院檢察署於95年12月5 日以95年度上職議字第4057號
    處分書駁回再議之聲請等情，有上開緩起訴處分書、臺灣高
    等法院檢察署處分書各1 件及第一商業銀行存款存根聯影本
    1 紙在卷可稽。而本件原處分之裁決日期為96年2 月6 日，
    惟前開緩起訴處分既於95年12月5 日始經駁回再議確定，並
    以緩起訴期間1 年計算，該緩起訴應於96年12月4 日才能實
    質確定。從而，在上開緩起訴處分尚未實質確定前，行為人
    既尚未最終確定免於受刑事訴追或處罰前，行政機關尚無得
    為行政裁罰之餘地。原處分機關未察，逕依道路交通管理處
    罰條例規定裁處受處分人罰鍰4 萬5 千元部分，顯與行政罰
    法第26條第2 項之規定意旨有違，難認允當。異議人以其在
    刑事案件中業已檢察官為緩起訴處分確定，並已繳納2 萬元
    ，請求免罰云云，固有未合，惟原處分機關逕以異議人酒精
    濃度超過規定標準而對其裁處罰鍰45,000元部分，既有可議
    之處，仍應由本院予以撤銷，由原處分機關視緩起訴處分之
    終局執行結果，另為適法之處分。
五、依道路交通案件處理辦法第20條，裁定如主文。
中　　華　　民　　國　　96　　年　　2 　　月　　26　　日
                    交通法庭    法  官  楊淑珍
以上正本證明與原本無異。
如不服本裁定，應於收受送達後5 日內向本院提出抗告狀。
中　　華　　民　　國　　96　　年　　3 　　月　　1 　　日
                                書記官  林秀敏
